【裁判字號】    89,訴,64
【裁判日期】    891004
【裁判案由】    牌照稅
【裁判全文】
臺北高等行政法院判決                          八十九年度訴字第六四號
                              .
                              .
    原      告  陳正達即永達汽車商行
    被      告  宜蘭縣稅捐稽徵處
    代  表  人  黃肇雄
    訴訟代理人  林素娟
                陳麗華
右當事人間因牌照稅事件，原告不服臺灣省政府中華民國八十九年六月八日八九府訴
二字第一二五五二五號訴願決定，提起行政訴訟，本院判決如左：
    主  文
原告之訴駁回。
訴訟費用由原告負擔。
    事  實
一、事實概要：原告以其受標準國際股份有限公司委託，於民國八十八年九月十六日
    代辦法院點交車輛（車號：ＨＳ－五六六六號自用小客車）之過戶及繳銷、重領
    牌照時，誤繳該車原車主協勝企業積欠之八十五、八十六年度使用牌照稅款及滯
    納金為由，向被告申請退還誤繳金額計新台幣（下同）六四、九○六元，經被告
    以八十八年十月十三日八八宜稅消字第四○○五八號函否准所請，原告不服提起
    訴願，亦遭台灣省政府以八十九年六月八日八九府訴二字第一二五五二五號決定
    駁回。
二、兩造聲明：
  (一)原告聲明：原處分及訴願決定撤銷。
  (二)被告聲明：駁回原告之訴。
三、兩造爭點：原告非系爭車輛八十五、八十六年度使用牌照稅款之納稅義務人，誤
    代他人繳納之稅款可否申請退還。
  (一)原告主張之理由：
    1.原告受標準國際股份有限公司委託，辦理車號：ＨＳ－五六六六號自用小客車
      之過戶及繳銷、重領牌照，因不知該車為法院點交車輛，誤代繳原車主協勝企
      業積欠之八十五、八十六年度使用牌照稅款及滯納金計六萬四千九百零六元，
      當時係繳納八十五年度燃料稅、八十五及八十六年度使用牌照稅、八十八年使
      用牌照稅及燃料稅，計十一萬零四百零六元，有宜蘭縣監理站收費員劉福來可
      證。
    2.協勝企業於八十八年九月間早已解散，人去樓空，無從追償，本件原告誤繳之
      稅款係與宜蘭監理站間之公權爭執，理應退還原告，並非台灣省政府所云「屬
      私權之爭執．．．向原車主求償．．」。
  (二)被告答辯之理由：
    1.按「納稅義務人對於因適用法令錯誤或計算錯誤溢繳之稅款，得自繳納之日起
      五年內提出具體證明，申請退還」、「未受委任，並無義務，而為他人管理事
      務者，其管理應依本人明示或可得推知之意思，以有利於本人之方法為之」、
      「稱委任者，謂當事人約定，一方委託他方處理事務，他方允為處理之契約」
      ，分別為稅捐稽徵法第二十八條、民法第一七二條及第五二八條所明定。又「
      向法院標購車輛，拍定人代原車主繳納積欠之本稅暨罰鍰，應不得退還」，亦
      經財政部七十七年三月廿五日台財稅第七六○二九四四五四號函釋有案。
    2.稅捐稽徵法第二十八條規定之構成要件條為『納稅義務人』因『適用法令錯誤
      』或『計算錯誤』『溢繳』之稅款，始得自繳納之日起五年內提出具體証明申
      請退還。系爭稅款之納稅義務人為協勝企業，並非原告，亦非因適用法令或計
      算錯誤所致，更無溢繳情事，實無稅捐稽徵法第二十八條得申請退還規定之適
      用。本件純屬私權爭執，原處分告知原告應按無因管理或委任之法則求償，並
      無不合。
    理  由
一、永達汽車商行係陳正達獨資之營利事業，有營利事業登記影本在卷可稽，本件應
    以陳正達即永達汽車商行為原告，其於起訴當事人之同一性無影響，合先敘明。
二、按「納稅義務人對於因適用法令錯誤或計算錯誤溢繳之稅款，得自繳納之日起五
    年內提出具體證明，申請退還」，為稅捐稽徵法第二十八條所明定。是須「納稅
    義務人」因「適用法令錯誤」或「計算錯誤」溢繳之稅款，始得自繳納之日起五
    年內提出具體證明申請退還。又「．．．惟查原告係為辦理所有權移轉登記，而
    以原業主即原納稅義務人之名義，代完納該項稅款，縱於事後對原業主是否欠稅
    發生疑義，以原告係以原業主之名義繳納該項欠稅，亦無以其自己名義請求退稅
    之理。被告官署通知拒絕，於法並無違誤。果如原告主張被告官署確有飭其代繳
    情事，原告亦祇應就該項飭其代繳之處分，提起行政爭訟，要無於代繳之後申請
    退還之理由。關於原告墊款代繳該項欠稅，應依其是否受原業主之委任，分別依
    委任或無因管理之法則，向原業主請求償還，實無提起行政爭訟之餘地。」行政
    法院（現改制為最高行政法院）五十六年判字第二三一號著有判例。
三、原告主張其受託於八十八年九月十六日辦理系爭ＨＳ－五六六六號自用小客車之
    過戶及繳銷、重領牌照時，因不知該車為法院點交車輛，誤代繳原車主協勝企業
    積欠之八十五、八十六年度使用牌照稅款及滯納金計六萬四千九百零六元，固據
    提出使用牌照稅繳款書、汽車新領牌照登記書、汽（機）車各項異動登記書、汽
    （機）車過戶登記書、台灣台北地方法院民事執行處函等件影本為證，並為被告
    所不爭執。惟查依原告所提卷附系爭小客車八十五、八十六年全期使用牌照稅繳
    款書所載，系爭八十五、八十六年使用牌照稅之納稅義務人為協勝企業，原告既
    非系爭稅款之納稅義務人，所稱誤為代繳該稅款，亦顯非「因適用法令錯誤或計
    算錯誤溢繳」之情形，自無適用稅捐稽徵法第二十八條規定申請退還稅款及滯納
    金之餘地。又系爭車輛原為訴外人協勝企業所占有，於八十七年六月十五日始由
    台灣台北地方法院民事執行處執行點交予訴外人寶慶汽車股份有限公司，有該執
    行處八十七年六月十五日北院義八十七民執黃字第八三七○號函影本在卷可稽，
    系爭稅款本應由原車主協勝企業繳納，惟原告既為辦理系爭車輛之過戶而代為繳
    納，所稱因不知該車為法院點交車輛，誤代繳稅款權益受損乙節，依前所述，自
    應依其是否受協勝企業委任，分別依委任或無因管理之法則，向協勝企業請求償
    還，而不得向被告請求退還稅款。原處分核無違誤，訴願決定予以維持，亦無不
    合，原告起訴請求撤銷，並無理由，應予駁回。
四、據上論結，本件原告之訴為無理由，依行政訴訟法第九十八條第三項前段，判決
    如主文。
中    華    民    國     八十九      年      十      月       四        日
                    臺北高等行政法院第 一 庭
                                審 判 長 法  官  鄭忠仁
                                         法  官  林育如
                                         法  官  楊莉莉
右正本證明與原本無異。
如不服本判決，應於收受送達後二十日內向本院提出上訴。
                                         法院書記官  黃舜民
中    華    民    國     八十九      年      十      月       四        日


司法院資訊處製作；財團法人民間司法改革基金會備份。
